【裁判字號】    97,交抗,804
【裁判日期】    971202
【裁判案由】    聲明異議
【裁判全文】
臺灣高等法院高雄分院刑事裁定         97年度交抗字第804號
抗  告  人  交通部公路總局高雄區監理所
代  表  人  陳聰乾
受處分人    直航聯合有限公司
代  表  人  甲○○
上列抗告人因受處分人違反道路交通管理處罰條例聲明異議案件
，不服臺灣高雄地方法院中華民國97年10月30日裁定（97年度交
聲字第2399號），提起抗告，本院裁定如下：
    主  文
抗告駁回。
    理  由
一、抗告意旨略以：受處分人為汽車所有人，因出租後，駕駛人
    有競駛之違規行為，抗告人乃依道路交通管理處罰條例第43
    條第4 項裁處吊扣汽車牌照，受處分人不得以業經善盡審查
    駕駛人資格而免責。是原裁定顯有違誤，爰依法提起抗告，
    請求撤銷原裁定云云。
二、本件受處分人經營租車業，於民國97年9 月20日23時30分許
    ，將所有車牌0675-JJ 號自小客車出租吳進元使用，吳進元
    於97年9 月21日4 時50分許，在高雄市○○區○○路358 號
    前，與他車共同在道路上競駛，為警製單逕行舉發，查明車
    籍後，由原處分機關即抗告人就此裁處吊扣該汽車牌照3 個
    月之事實，有舉發違反道路交通管理事件通知單、違反道路
    交通管理事件裁決書在卷可稽，其承租人確有交通違規之事
    實，雖無疑問。惟道路交通管理處罰條例第43條第1 項第1
    款、第4 項規定「汽車駕駛人有第1 項第1 款、第2 款或前
    項行為者，並吊扣該汽車牌照3 個月」，由條文前後連貫以
    「並」連接同條第1 項處罰汽車駕駛人罰鍰之規定，本條第
    4 項規定意旨係在處罰『汽車駕駛人』，在此情形，並未規
    定得將該處罰轉嫁予『汽車所有人』，不得任意予以擴張，
    或割裂曲解其意。此觀道路交通管理處罰條例其他有關將處
    罰轉嫁予汽車所有人之規定，例如第34條之「如應歸責於汽
    車所有人者，得吊扣其汽車牌照三個月」、第35條第5 項之
    「汽車所有人，明知汽車駕駛人有第一項各款情形，而不予
    禁止駕駛者，依第一項規定之罰鍰處罰，並吊扣該汽車牌照
    三個月」、第62條第5 項之「第一項及前項肇事逃逸案件，
    經通知汽車所有人到場說明，無故不到場說明，或不提供汽
    車駕駛人相關資料者，吊扣該汽車牌照一個月至三個月」，
    均有明定以汽車所有人未善盡查證、管理責任或不履行一定
    義務之可歸責於汽車所有人事由，而道路交通管理處罰條例
    第43條第1 項第1 款、第4 項，則無規定汽車所有人之可歸
    責事由，可見該條項之規定並非將處罰轉嫁予汽車所有人。
三、本件原處分機關即抗告人顯然誤解上揭法律規定之內容，前
    經本院97年度交抗字第273 號，就受處分人另案之相同事由
    ，指明其自行擴大受罰對象，係屬誤用法規在案。抗告人於
    本案仍執原有見解，逕對受處分人裁處吊扣汽車牌照三個月
    之處分，於法不合，受處分人之異議為有理由，原審法院因
    而將原處分撤銷，而為不罰之諭知，核無違誤。抗告人仍執
    陳詞提起抗告，並無理由，應予駁回。
四、據上論結，應依道路交通案件處理辦法第26條，刑事訴訟法
    第412 條，裁定如主文。
中    華    民    國    97    年    12    月    2     日
                  刑事第五庭    審判長法  官  曾永宗
                                      法  官  任森銓
                                      法  官  王伯文
以上正本證明與原本無異。
不得再抗告。
中    華    民    國    97    年    12    月    2     日
                                      書記官  黎  珍


司法院資訊處製作；財團法人民間司法改革基金會備份。
